【裁判字號】    98,交聲,1745
【裁判日期】    980630
【裁判案由】    聲明異議
【裁判全文】
臺灣高雄地方法院交通事件裁定        98年度交聲字第1745號
原處分機關  高雄市政府交通局
代  表  人  王國材
異  議  人  乙○○
上列異議人因違反道路交通管理處罰條例案件，對於高雄市政府
交通局民國98年6 月2 日所為之處分（高市交裁字第裁32-B0000
0000號）聲明異議，本院裁定如下：
    主  文
原處分撤銷。
乙○○不罰。
    理  由
一、本件異議意旨略以：異議人於民國98年4 月12日凌晨某時許
    駕駛之車牌號碼3633-GS 號自用一般小客貨車，於同日凌晨
    2 時38分許，在高雄市○○路○段至一段之路段上，與其他
    10輛車共同在道路上以危險方式駕駛，經警錄影蒐證後，掣
    單舉發，爰依道路交通管理處罰條例（下稱道交條例）第43
    條第3 項規定，裁處異議人罰鍰新臺幣（下同）3 萬元並吊
    銷駕駛執照，3 年內禁考，及施以道路安全講習；惟異議人
    認其及他車輛共11輛間，係依序併行於前揭路段之內側及內
    二車道，並無競駛或競技之危險駕駛行為，舉發單位並未以
    科學儀器測速，無以證明其等有前揭行為，為此，爰依法聲
    明異議等語。
二、按2 輛以上之汽車共同在道路上蛇行或以其他危險方式駕車
    或在道路上競駛、競技者，處汽車駕駛人3 萬元以上9 萬元
    以下罰鍰，並當場禁止其駕駛及吊銷其駕駛執照；汽車駕駛
    人有第3 項行為者，並吊扣該汽車牌照3 個月；汽車駕駛人
    ，違反第3 項規定者，應接受道路交通安全講習；汽車駕駛
    人，曾依前開規定吊銷駕駛執照者，3 年內不得考領駕駛執
    照，道交條例第43條第3 項、第4 項前段、第5 項前段、第
    24條第1 項第3 款、第67條第2 項前段分別定有明文。次按
    法院受理有關交通事件，準用刑事訴訟法之規定，道交條例
    第89條前段亦有明定。故法院於審理行為人違反道交條例之
    案件，為事實之認定時，如就原處分機關所認定之行為人違
    規事實仍有合理之懷疑，即應依刑事訴訟法之罪疑有利於被
    告之原則，對受處分人為有利之認定。
三、經查：
（一）本院依職權當庭勘驗舉發錄影光碟，勘驗結果認：「錄影
      帶一開始車輛聚集時，均停放路邊，並無占用道路，同款
      10部車以一直排行駛在外側快車道，行駛速度循序漸進，
      有停紅燈，至高雄市○○○○路地下道有5 部以上車輛占
      用兩車道行駛，之後循序漸進由中正路往建國路高速公路
      行駛」等語，有勘驗筆錄1 份在卷可稽（見本院卷第17頁
      ），足見異議人所駕前揭車輛與其他車輛行駛時，有遵守
      交通規則停等紅燈、行駛方式亦未見有飆速、競技行駛等
      危險行為。
（二）雖前揭車輛行駛期間，有車牌號碼8551-PX 號、3706-JM
      、ZU-7467 號等3 輛車，分別在高雄市○○路與民族路口
      、中正一路銜接高速公路口闖紅燈等情，有員警蒐證照片
      18張（詳見蒐證照片光碟）在卷可參，惟本件前揭車輛大
      部分確均遵守交通規則停等紅燈，已如前述，則此3 輛車
      之闖越紅燈危險駕駛行為，是否可遽認與其他車輛有闖越
      紅燈之共同犯意聯絡，即有合理可疑，基於罪疑唯輕原則
      ，即應為有利異議人之認定，是此違規事實係前揭3 輛車
      駕駛人之個人行為，尚與異議人無涉。
（三）又前揭車輛雖於高雄市○○○○路地下道之單向車道上，
      占用兩車道、有4 至5 部車輛跨越雙黃線而任意變換車道
      等情，有蒐證錄影光碟、本院公務電話紀錄各1 份附卷可
      考，然稽之前揭車輛有10輛以上，數量頗多，在路面行駛
      時，本可依規定在內、外側車道行駛，倘無刻意阻止其他
      車輛行駛之情，自難率認此行駛方式係屬占用車道，更有
      何危害交通安全之虞，自非危險駕駛。證人即舉發員警甲
      ○○認此係屬危險駕駛，容有未洽，即難採為對異議人不
      利之認定。復觀之卷附蒐證錄影光碟，可知在前揭路段變
      換車道之車輛，係循序漸進之變換車道，並無快速切換方
      向置入另一車道，而使後方另一車道車輛反應不及之危險
      方式駕駛等情，有蒐證錄影光碟1 份附卷可按，是非可憑
      此認異議人及其他車輛間有危險方式駕駛。
（四）另證人甲○○於本院調查時證稱：前揭車輛在高雄市○○
      路大順地下道至中正建國高速公路路口，車速至少7 、80
      里，其未以測速器測速等語（見本院卷第17頁），足見員
      警前揭判斷係以其個人經驗為斷，並未以科學儀器採證、
      或其他足以客觀依憑之證據（例如：以舉發當時員警所駕
      車輛車速相衡），復本院當庭勘驗前揭蒐證錄影光碟，前
      揭車輛係循序漸進方式駕駛，故前揭車輛是否超速駕駛，
      即有合理可疑，基於罪疑唯輕原則，即難認有超速駕駛之
      不利認定。至其他車輛（無積極證據證明包括異議人之車
      輛）固有在單向車道跨越雙黃線而任意變換車道、闖紅燈
      之情，誠屬另一違規之事實，非本件舉發之違規事實，自
      非本院所得審究，併此敘明。
四、綜上，舉發單位所為之舉證，並無積極證據足資證明異議人
    確有前揭違規事實，基於罪疑唯輕原則，即難謂異議人有與
    其他10輛車共同在道路上以危險方式駕駛之違規行為。原處
    分機關對於異議人裁處3 萬元並吊銷駕駛執照，3 年內禁考
    ，及施以道路安全講習之處分，尚有未洽，應由本院將原處
    分撤銷，並另為不罰之諭知。
五、據上論斷，應依道路交通案件處理辦法第20條前段，裁定如
    主文。
中    華    民    國    98    年    6     月    30    日
                  交通法庭法  官  謝枚霏
以上正本證明與原本無異。
如不服本裁定，應於收受送達後5 日內向本院提出抗告狀。
中    華    民    國    98    年    6     月    30    日
                          書記官  楊馥如


司法院資訊處製作；財團法人民間司法改革基金會備份。
